【裁判字號】    89,自,33
【裁判日期】    891023
【裁判案由】    誣告等
【裁判全文】
臺灣板橋地方法院刑事判決                              八十九年自字第三三號
    自  訴  人  乙○○
    被      告  丁○○
                丙○○
                甲○○
右列被告因誣告等案件，經自訴人提起自訴，本院判決如左：
    主  文
丁○○無罪。
其餘自訴丙○○偽證、甲○○偽證及誹謗部分均不受理。
    理  由
一、自訴意旨略以：自訴人被訴妨害自由、恐嚇等案件，經臺灣板橋地方法院檢察署
    以八十七年度偵字第一二一六號起訴，嗣由臺灣板橋地方法院八十七年度訴字第
    一三○一號、臺灣高等法院八十八年度上訴字第四五六三號受理在案，並判處自
    訴人有期徒刑一年三月在案，是案告訴人即本件被告丁○○於警訊時並沒有脫衣
    情節，而在偵查中卻有脫衣情節，這顯然是誣陷自訴人。其於警訊時供稱，上面
    書寫和他詳談，於偵查中卻又說在紙上寫如果二天內不和他談給錢的話，與事實
    相當不符，前後不一，也很明顯的誣陷於自訴人。又丁○○所提的行程表，民國
    （下同）八十六年十二月十五日、十二月十七日是住被告甲○○的住處，而十二
    月二十六日是甲○○住在丁○○的租屋處，二人關係已至明確。且行程表中十二
    月十七日則讓全家死，也非事實。再者，丁○○提到讓伊在合作金庫待不下去，
    當初能進新莊支庫是寫自訴人之地址，且詹女與自訴人在新莊市○○路一八一巷
    二弄二號共住二至三年的時間。至被告即上述案件之證人丙○○於偵查中供稱：
    好像要向丁○○要錢，於法院審理時卻改稱：這是被害人詹宜琇跟我說的，電話
    中他沒有跟我說錢的事情。這很明顯的誣陷做偽證；又於海報方面，於偵查中供
    稱這也是被告拿到我們支庫側門貼的，又於審理中改稱是早上到銀行的人員打掃
    的人員看到撕下來交給我的，依此可見主管護下屬之行為出來做偽證，已至明確
    。另被告即上述案件之證人甲○○，其與丁○○之關係明確，所以出來做偽證不
    足為奇，甲○○於法院審理時稱傳真是十二月三日沒錯，是為了丁○○的錯誤記
    載，時間十二月二日晚上去他家，十二月三日傳真，十二月五日去報案才對等語
    ，所做的偽證已至明確，於法院中稱與警察都認識，和殺光他全家，這些都是不
    實之指控，因認被告丁○○涉犯刑法第一百六十九條第一項誣告罪嫌，被告丙○○、甲○○均涉嫌同法第一百六十八條偽證罪嫌，被告甲○○另涉犯同法第三百
    十條第一項誹謗罪嫌云云。
二、按犯罪事實應依證據認定之，無證據不得推定其犯罪事實，不能證明被告犯罪者
    ，應諭知無罪之判決。刑事訴訟法第一百五十四條、第三百零一條分別定有明文
    。又按刑事訴訟法上所謂認定犯罪事實之證據，係指足以認定被告確有犯罪行為
    之積極證據而言，如未能發現相當證據或證據不足以證明，自不能以推測或擬制
    之方法，以為裁判基礎，認定不利於被告之事實，須依積極證據，苟積極證據不
    足為不利被告之認定時，即應為有利於被告之認定，更不必有何有利之證據，最
    高法院三十年上字第八一六號判例足資參照。再刑法第一百六十九條第一項之誣
    告罪，係以行為人意圖他人受刑事或懲戒處分，向該管公務員誣告者，始克當之
    ，所稱「誣告」即虛構事實，進而申告而言，又所謂虛構事實，係指明知無此事
    實，而故意捏造者而言。訊之被告丁○○、丙○○及甲○○均堅詞否認有何誣告
    、偽證與誹謗犯行，被告丁○○辯稱：伊未誣告，乙○○確實有剝奪渠行動自由
    及恐嚇，是案業經判決確定等語；被告丙○○辯稱：伊係聽丁○○說乙○○好像
    要向她要錢，至於海報是早上銀行人員打掃時看到撕下來交伊等語；被告甲○○
    辯稱：八十六年十二月三日伊陪丁○○至乙○○住處，乙○○於是日確有妨害自
    由之行為，翌（四）日乙○○傳真給丁○○要詹女再去乙○○住處，伊未偽證等
    語。
三、經查：自訴人乙○○於八十六年十二月三日，在其臺北縣新莊市○○路一八一巷
    二弄二號一樓住處，對被告丁○○強拉入房內，控制其離去，強脫衣褲，索款五
    十萬元，並出言恫嚇等；復以傳真內載恐嚇文字之診斷證明書予詹女，以加害名
    譽之事，恐嚇詹女，使詹女心生畏懼危害其安全等犯行，業經本院以八十七年度
    訴字第一三０一號判決有期徒刑一年三月，嗣分別經臺灣高等法院八十八年度上
    訴字第四五六三號及最高法院八十九年度臺上字第二八四八號，維持原審之判決
    ，並持相同之見解，判決駁回自訴人乙○○之上訴確定在案，有上述各審判決書
    、臺灣高等法院檢察署刑案紀錄簡覆表在卷可按，並經調閱本院八十七年度訴字
    第一三０一號、臺灣高等法院八十八年度上訴字第四五六三號卷核閱屬實，復有
    各該案卷附卷可憑，足見自訴人乙○○為達阻止被告丁○○分手之目的，先強拉
    詹女至其房內限制其離去，且明知詹女無力支付能力仍故向詹女須索五十萬元作
    為分手之條件，並強脫其衣褲，繼傳真詹女施行流產手術之診斷證明書，加註文
    字以廣貼該診斷書，損害告訴人名譽相恫嚇，其妨害自由及恐嚇之犯行，自堪認
    定，故被告丁○○於是案申告自訴人乙○○妨害自由、恐嚇等犯罪事實，事出有
    因，並非故意捏造虛構，所為即與誣告犯行未合，自訴人上開所指不適於被告丁○○犯罪事實之認定。此外，復查無其他積極之證據足證被告丁○○確有自訴人
    所指犯行，既不能證明被告丁○○犯罪，揆諸上揭法條及判例說明，自應為其無
    罪之諭知，以昭公允。
四、次按不得提起自訴而提起者，應諭知不受理之判決，刑事訴訟法第三百三十四條
    定明文。又依同法第三百十九條第一項所定得提起自訴之人，係限於因犯罪而直
    接被害之人，必其人之法益由於犯罪行為直接所加害，若須待乎他人之另一行為
    而其人始受損害者，即非因犯罪直接所受之損害，不得提起自訴。至個人與國家
    或社會，因犯罪而同時被害者，該被害之個人，固亦得提起自訴，但所謂同時被
    害，自須個人之被害與國家或社會之被害由於同一之犯罪行為所致，若犯罪行為
    雖足加國家或社會以損害，而個人之受害與否，尚須視他人之行為而定者，即不
    能謂係同時被害，仍難認其有提起自訴之權。在他人刑事被告案內為證人、鑑定
    人、通譯之人，於審判或偵查時，依法具結而為虛偽之陳述，固足使採證錯誤，
    判斷失平，致司法喪失威信，然此種虛偽之陳述，在他人是否因此被害，尚繫於
    執行審判或偵查職務之公務員採信其陳述與否而定，並非因偽證行為直接或同時
    受有損害，即與刑事訴訟法第三百十九條第一項所稱之被害人並不相當，其無提
    起自訴之權，自不待言。又犯罪事實之一部提起自訴者，他部雖不得自訴亦以得
    提起自訴論，但不得提起自訴部分係較重之罪，不在此限，此觀之同法第三百十
    九條第二項規定甚明，故裁判上一罪之牽連犯，依刑法第五十五條後段規定，應
    從一重處斷，輕罪部分若許提起自訴，因適用從一重處斷結果，必從重罪處斷，
    則提起自訴無異根本無輕罪重罪之限制，刑事訴訟法第三百十九條第二項但書形
    同虛設，自非立法本意，是以重罪部分不得提起自訴，輕罪部分亦應判決不受理
    。本件自訴人乙○○自訴被告丙○○、甲○○上開偽證之犯罪事實，因自訴人並
    非因偽證行為直接或同時受有損害，即與刑事訴訟法第三百十九條第一項所稱之
    被害人未合，自無提起自訴之權。另自訴人對被告甲○○就與上述偽證有裁判上
    一罪之誹謗罪併提起自訴，因重罪之偽證罪不得提起自訴，有如上述，其有牽連
    犯關係之誹謗罪，自亦不得提起自訴，乃自訴人就此不得提起自訴之偽證、誹謗
    等犯嫌遽行提起自訴，依照上述說明，自應為其不受理判決之諭知。
據上論斷，應依刑事訴訟法第三百零一條、第三百三十四條，判決如主文。
中      華      民      國      八十九    年      十    月    二十三    日
                                  臺灣板橋地方法院刑事第六庭
                                          法  官  彭  松  江
右正本證明與原本無異
如不服本判決應於送達後十日內向本院提出上訴狀
                                          書記官  林  秀  惠
中      華      民      國      八十九    年      十    月    二十三    日


司法院資訊處製作；財團法人民間司法改革基金會備份。
